臺灣桃園地方法院民事簡易判決　　　　110年度桃簡字第239號
原　　　告　陳月女　

訴訟代理人　徐有志　
被　　　告　林弘民　


上列當事人間請求損害賠償事件，本院於民國110 年9 月29日言
詞辯論終結，判決如下：
     主    文
一、被告應給付原告新臺幣參佰壹拾玖萬伍仟零貳拾貳元，及自
    民國一○九年十月二十四日起至清償日止，按週年利率百分
    之五計算之利息。
二、原告其餘之訴駁回。
三、本判決第一項於原告以新臺幣壹佰零柒萬元為被告供擔保後
    ，得假執行。
四、原告其餘假執行之聲請駁回。
    事實及理由
壹、程序部分：
一、按簡易訴訟之訴狀送達後，原告不得將原訴變更或追加他訴
    ，但擴張或減縮應受判決事項之聲明者，不在此限，民事訴
    訟法第436 條第2 項適用第255 條第1 項但書第3 款定有明
    文。經查，原告起訴請求：「㈠被告應給付原告新臺幣（下
    同）6,000,000 元，及自起訴狀繕本送達翌日起至清償日止
    ，按週年利率5 ％計算之利息。㈡願供擔保，請准宣告假執
    行。」（見本院交附民字卷第7 頁），嗣於民國110 年9 月
    29日言詞辯論期日將訴之聲明變更為：「㈠被告應給付原告
    5,498,530 元，及自起訴狀繕本送達翌日起至清償日止，按
    週年利率5 ％計算之利息。㈡願供擔保，請准宣告假執行。
    」（見本院桃簡字卷第43頁），核其性質原聲明及變更後聲
    明為縮減應受判決事項之聲明，應予准許。
二、被告經合法通知，無正當理由而未於言詞辯論期日到場，核
    無民事訴訟法第386 條各款所列情形，爰依原告之聲請（見
    本院桃簡字卷第43頁背面），由其一造辯論而為判決。
貳、實體部分：
一、原告主張：
  ㈠被告林弘民於民國107 年10月13日凌晨3 時33分許前某時，
    駕駛車牌號碼000-00號營業用小客車（下稱系爭車輛），搭
    載訴外人徐佩愉，沿國道二號公路由東向西方向行駛。適於
    同日凌晨3 時33分許，行經桃園市○○區○道○號公路西向
    5.3 公里大竹交流道前時，本應注意汽車行駛高速公路時，
    應依速限標誌指示行駛，且亦因注意車前狀況，隨時採取必
    要之安全措施，而當時並無不能注意之情形，然因其疲勞駕
    駛、精神恍惚而疏未注意及此，致系爭車輛之前車頭高速撞
    擊匝道出口前之分道護欄後，再反彈至匝道右側護欄，造成
    徐佩愉受有頭頸胸部四肢外傷、血胸併頸部下血腫致呼吸衰
    竭等傷害，徐佩愉經送醫救治後，仍於同日凌晨4 時54分許
    不治死亡。
  ㈡被告上開行為導致徐佩愉死亡，原告陳月女係徐佩愉之母親
    ，因徐佩愉死亡而支出喪葬費用298,530 元。又原告由徐佩
    愉及其兩位兄長徐有志等人共同負擔扶養義務，故被告應給
    付原告扶養費3,000,000 元。再原告頓失愛女，悲痛不可言
    喻，爰另請求精神慰撫金2,200,000 元，共計5,498,530 元
    ，為此，爰依民法第192 條及第194 條之規定，請求林弘民
    負財產上及非財產上損害賠償等語。並聲明：㈠被告應給付
    原告5,498,530 元，及自起訴狀繕本送達翌日起至清償日止
    ，按週年利率5 ％計算之利息。㈡願供擔保，請准宣告假執
    行。
二、被告經合法通知，未於言詞辯論期日到場，亦未提出書狀作
    何聲明或陳述。
三、本院得心證之理由：
  ㈠按因故意或過失，不法侵害他人之權利者，負損害賠償責任
    ；汽車、機車或其他非依軌道行駛之動力車輛，在使用中加
    損害於他人者，駕駛人應賠償因此所生之損害，但於防止損
    害之發生，已盡相當之注意者，不在此限，民法第184 條第
    1 項前段、第191 條之2 分別定有明文。經查，原告上開主
    張之事實，業經本院刑事庭以109 年度交訴字第25號判決判
    處被告有期徒刑8 月在案，復經本院職權調取上開刑事卷宗
    核閱屬實，又細繹上開刑事判決之理由，業經實質調查證據
    ，亦符合經驗法則，難認有何瑕疵，自足作為本件判斷之依
    據；又被告既於相當時期受合法通知，猶於言詞辯論期日不
    到場，亦未提出準備書狀予以爭執，是本院綜合上開各項事
    證，堪認原告主張為真。是原告請求被告負侵權行為損害賠
    償責任，自屬有據。
  ㈡按不法侵害他人致死者，對於支出醫療及增加生活上需要之
    費用或殯葬費之人，亦應負損害賠償責任；被害人對於第三
    人負有法定扶養義務者，加害人對於該第三人亦應負損害賠
    償責任；不法侵害他人致死者，被害人之父、母、子、女及
    配偶，雖非財產上之損害，亦得請求賠償相當之金額，民法
    第192 條第1 項、第2 項、第194 條分別定有明文。經查，
    被告於前開時、地因過失之駕車行為，致徐佩愉死亡，則被
    告過失駕車之不法行為與徐佩愉死亡之結果間有相當因果關
    係甚明。又原告係徐佩愉之母，則原告主張因被告之過失侵
    權行為而受有損害之事實，堪信為真實。是原告自得本於上
    開法律之規定，請求被告應就徐佩愉死亡之結果，負侵權行
    為損害賠償責任。茲就原告得請求賠償之項目及金額，論述
    如下：
  ⒈扶養費部分：
  ⑴按受扶養權利者，以不能維持生活而無謀生能力者為限，此
    項無謀生能力之限制，於直系血親尊親屬不適用之，民法第
    第1117條定有明文。而此所稱不能維持生活，係指不能以自
    己之財產維持生活者而言。
  ⑵經查，勞動基準法第54條第1 項第1 款關於勞工強制退休年
    齡為年滿65歲之規定，而原告係50年6 月14日出生，現已年
    滿60歲，距法定退休年齡65歲而退休，僅餘4 年餘；又依行
    政院內政部統計處公布之109 年臺灣地區女性之簡易生命表
    所示，原告尚有平均餘命27.10 年，然參酌原告現為食品工
    廠之員工，月薪約26,000元（見本院桃簡字卷第29頁背面）
    ，再觀諸原告之財產資料，其於108 年間之所得共390,723
    元，於109 年間之所得則為390,018 元，而無其他動產、不
    動產乙情，有稅務電子閘門財產所得調件明細表（見本院個
    資卷）在卷可參，是原告除上開所得外並無其他資產，足認
    其之收益狀況應難完整支應其退休後之生活開銷，則原告在
    年滿65歲後有受徐佩愉扶養之權利，應屬有據。
  ⑶再以行政院主計處所公布之109 年度臺北市平均每人每月消
    費支出30,713元作為計算扶養費用之基準，並無顯然過高而
    不可採之情形，應屬合理、妥適；又原告除徐佩愉外，另育
    有2 名成年子女，如徐佩愉尚生存，徐佩愉對原告之扶養義
    務應為1/3 乙節，亦未為被告所爭執或抗辯。準此，原告於
    年滿65歲後得請求之扶養費用，依霍夫曼式計算法扣除中間
    利息（首期給付不扣除中間利息）核計其金額為新臺幣1,89
    6,492 元【計算方式為：( 368,556 ×15.00000000+( 368,
    556 ×0.7)×( 15.00000000-00.00000000) )÷3=1,896,49
    1.0000000000。其中15.00000000 為年別單利5%第22年霍夫
    曼累計係數，15.00000000 為年別單利5%第23年霍夫曼累計
    係數，0.7 為未滿一年部分折算年數之比例( 22.7[ 去整數
    得0.7] )。採四捨五入，元以下進位】。故原告請求被告賠
    償1,896,492 元之扶養費部分，為有理由。逾此部分，係屬
    無據，應予駁回。
  ⒉喪葬費用298,530元部分：
    按殯葬費為收殮及埋葬費用，其賠償範圍應以實際支出之費
    用為準，且應斟酌被害人當地之習俗、被害人之身分、地位
    及生前經濟狀況決定之；又所謂必要如：棺木、骨灰罐（含
    磁相、封口）靈車、扶工、入殮及化妝、營造墳墓或靈骨塔
    位、紙錢、壽衣、靈堂布置（含鮮花）及司儀、誦經或證（
    講）道、麻孝服、樂隊壽內用品、遺體保存費等，並應斟酌
    被害人當地之習俗、被害人之身分、地位及生前經濟狀況決
    定之，臺灣高等法院99年度上更㈠字第30號判決及最高法院
    92年度台上字第1135號判決意旨可資參照。經查，原告主張
    因上開事故為徐佩愉支出殯葬費用298,530 元等情，並提出
    萬安生命科技股份有限公司統一發票、臺北市殯葬管理處收
    費明細表、其他收入憑單等（見本院桃簡字卷第38至41頁）
    為憑，被告對此亦未爭執，是原告支出殯葬費298,530 元乙
    情，亦應堪以認定。
  ⒊精神慰撫金部分：
    按慰撫金之多寡，應斟酌雙方之身分、地位、資力與加害之
    程度及其他各種情形核定相當之數額，亦即金額是否相當，
    應依實際加害情形與被害人所受之痛苦及雙方之身分、地位
    、經濟狀況等關係決定之。本院考量原告為徐佩愉之母，徐
    佩愉於上開時地因上開車禍事故而死亡，徐佩愉驟失至親，
    使圓滿之家庭因此破缺，天倫之樂難再，其錐心之痛實無可
    言喻，復審酌原告為國小畢業，現為食品工廠員工，月薪約
    26,000元，再酌以原告之年齡、社會地位、財產狀況（置個
    資卷，僅供本院斟酌精神慰撫金數額之用，不予在判決中詳
    細列載公開）、系爭事故發生過程及徐佩愉所受損害程度等
    一切情狀，認徐佩愉得請求之精神慰撫金應以1,000,000 元
    為適當，逾此範圍之請求，則無理由。
  ⒋綜上，原告向被告請求賠償3,195,022 元（計算式：1,896,
    492 ＋298,530 ＋1,000,000 ＝3,195,022 ）部分為有理由
    ，逾此部分，為無理由，應予駁回。
四、按給付無確定期限者，債務人於債權人得請求給付時，經其
    催告而未為給付，自受催告時起，負遲延責任。其經債權人
    起訴而送達訴狀，或依督促程式送達支付命令，或為其他相
    類之行為者，與催告有同一之效力；遲延之債務，以支付金
    錢為標的者，債權人得請求依法定利率計算之遲延利息；應
    付利息之債務，其利率未經約定，亦無法律可據者，週年利
    率為百分之五，民法第229 條第2 項、第233 條第1 項前段
    及第203 條分別定有明文。經查，本件原告對被告之侵權行
    為損害賠償債權，核屬無確定期限之給付，既經原告起訴而
    送達訴狀，被告迄未給付，當應負遲延責任。而本件刑事附
    帶民事起訴狀繕本係於109 年10月23日送達予被告（見本院
    附民字卷第9 頁），是原告請求被告自起訴狀繕本送達翌日
    起即109 年10月24日起至清償日止，按週年利率百分之5 計
    算之利息，亦屬有據。
五、綜上所述，原告本於侵權行為之法律關係，請求被告給付如
    主文所示，為有理由，應予准許；逾此範圍之請求，則屬無
    據，應予駁回。又原告陳明願供擔保，請求為假執行之宣告
    ，核無不合，茲酌定相當之擔保金額准許之。
六、本件事證已臻明確，兩造其餘主張陳述及所提之證據，經審
    酌後均與判決結果不生影響，爰不一一論列，附此敘明。
七、末按由刑事庭移送民事庭之附帶民事訴訟案件，免納裁判費
    ，刑事訴訟法第504 條第2 項定有明文。據此，原告提起本
    件訴訟，依法無需繳納裁判費，另綜觀卷內資料，兩造復無
    其他訴訟費用之支出，爰無庸宣告兩造各應負擔訴訟費用之
    金額，併此敘明。
中    華    民    國   110    年    10    月    29    日
                  桃園簡易庭  法  官  顏嘉漢
以上為正本係照原本作成。
如不服本判決，應於送達後20日內，向本院提出上訴狀並表明上
訴理由，如於本判決宣示後送達前提起上訴者，應於判決送達後
20日內補提上訴理由書（須附繕本）。
如委任律師提起上訴者，應一併繳納上訴審裁判費。
中    華    民    國   110    年    10    月    29    日
                              書記官  楊上毅